【裁判字號】    99,上易,1348
【裁判日期】    991214
【裁判案由】    竊盜
【裁判全文】
臺灣高等法院臺中分院刑事判決        99年度上易字第1348號
上  訴  人  臺灣臺中地方法院檢察署檢察官
被      告  卓讚榮
上列上訴人因竊盜案件，不服臺灣臺中地方法院98年度易字第30
31號中華民國99年9月2日第一審判決（起訴案號：臺灣臺中地方
法院檢察署98年度偵緝字第591號），提起上訴，本院判決如下
：
    主  文
原判決撤銷。
卓讚榮犯毀壞安全設備竊盜罪，處有期徒刑捌月。
    事  實
一、卓讚榮意圖為自己不法之所有，於民國97年9月初至同年9月
    15日前某日，至廖玉蘭位在臺中市○區○○里○○鄰○○路59
    巷65弄5號之住處，利用廖玉蘭出國之際，以不詳工具，剪
    斷破壞鐵窗之安全設備後，侵入廖玉蘭之上址住處，竊取廖
    玉蘭之子放在2樓房間臥室之魔戒道具模型3組、木雕1件得
    逞。嗣廖玉蘭於97年9月15日下午4時30分許，返回住處後，
    發現其住宅遭竊，旋即報警在廖玉蘭之子位於上址2樓房間
    之木質化妝台抽屜下方門板上，採得1枚指紋，經比對之結
    果，與卓讚榮之右食指指紋相符，而查獲上情。
二、案經臺中市警察局第三分局報請臺灣臺中地方法院檢察署檢
    察官偵查起訴。
    理  由
一、按當事人、代理人或辯護人於法院調查證據時，知有第159
    條第1項不得為證據之情形，而未於言詞辯論終結前聲明異
    議者，視為有前項之同意，刑事訴訟法第159條之5第2項定
    有明文，乃係基於證據資料愈豐富，愈有助於真實發現之理
    念，酌採當事人進行主義之證據處分權原則，並強化言詞辯
    論主義，透過當事人等到庭所為之法庭活動，在使訴訟程序
    順暢進行之要求下，承認傳聞證據於一定條件內，得具證據
    適格。經查，本判決以下所引用被告以外之人於審判外之言
    詞或書面陳述，固屬傳聞證據，惟檢察官及被告於迄本院言
    詞辯論終結前，對此等證據資料之證據能力均未聲明異議，
    ，自應視為同意為本案證據。本院審酌上開證據資料製作時
    之情況，尚無違法不當及證明力明顯過低之瑕疵，亦認為以
    之作為證據應屬適當，揆諸前開規定，認此等證據具有證據
    能力。
二、訊據被告卓讚榮矢口否認有上揭竊盜犯行，並辯稱伊並未去
    過被害人住處，但是曾經從事木工，經營過工廠，並且製作
    過被害人家中同款型之木質化妝台，可能是有觸摸到該化妝
    台之抽屜下方門板，因此留下指紋云云。經查，
  (一)被害人廖玉蘭之上揭住處於97年9月初至同年月15日間某日
    ，遭竊賊以不詳工具剪斷破壞鐵窗後，侵入竊取其子放在2
    樓房間臥室之魔戒道具模型3組、木雕1件等情，業據證人廖
    玉蘭於警詢、偵訊及原審、本院證述明確，並有案發現場照
    片10張附於警卷中可稽。
  (二)本件案發現場，即臺中市○區○○里○○鄰○○路59巷65弄5
    號2樓被害人廖玉蘭之兒子房間內，經勘查現場之警員倪晨
    於97年9月15日下午5時20分許，在該房間內之化妝台抽屜下
    方門板採得指紋1枚，經送驗比對後，與內政部警政署刑事
    警察局檔存之被告卓讚榮指紋卡中右手食指指紋紋線相符，
    經原審再送請法務部調查局鑑定，亦為相同結果，此有臺中
    市警察局第三分局現場勘察報告、內政部警政署刑事警察局
    97 年9月29日刑紋字第0970301046號鑑驗書、法務部調查局
    99 年1月15日調科貳字第09900017870號鑑定書各1份在卷可
    稽（見警卷第5、4、12、13頁、原審卷第58、59頁），可知
    該化妝台確實留有被告之中右手食指指紋1枚。
  (三)被告卓讚榮先於原審98年10月22日審理中明確供承：「（審
    判長問：是否有承作過圖片上的化妝櫃？提示卷內照片）沒
    有承作過圖片上的化妝櫃，我也沒有去過臺中市○○路的傢
    俱行。（見原審卷第31頁背面）」；嗣後則翻異其詞，辯稱
    曾製作過被害人家中之同型之木質化妝台，則其供述前後不
    一，得否遽信，已非無疑。其雖提出貨單、廠商名片及相類
    型之化妝台照片為證，然以被告本身從事木工業之背景，當
    可自同業處輕易取得，並不足以作為被告確實曾承製過相類
    型木質化妝台之憑據。況上開出貨單所記載之日期為99年4
    月27日，核與被告所辯伊於95年間製作上開化妝台乙節相距
    甚久，則該出貨單顯與被告是否於95年間製作上開化妝台無
    關，自難為有利於被告之證明。至於被告所提出之上開化妝
    台相片，與本案卷附之被害人住處內採集到指紋之化妝台照
    片，加以比對結果，兩者除化妝台側邊花紋線條有所不同外
    ，其餘如化妝台大小、類型、樣式等部分均屬同一型式之化
    妝台，此觀諸上開二照片自明（見警卷第17頁、原審卷第
    115、116頁），是被告所提出其施作過之化妝台，與被害人
    住處房間內所購置之化妝台，兩者應屬同型不同款之化妝台
    ，自難認被害人住處房間內所購置之化妝台係被告所製作，
    被告自不可能因製作該化妝台而遺留其指紋。至證人即被害
    人購置上開化妝台之廠商建昌家具行負責人簡慶明於原審證
    稱：伊之前有販賣過本案竊盜現場款式之化妝台，伊經營傢
    俱行已經32年，傢俱來源沒有向固定之傢俱商購買，是這個
    化妝台是向什麼人購買，因為時間太久，伊已經忘記了等語
    （見原審卷第127、127頁反面頁），亦無法證明本案之化妝
    台係被告所製作乙情。是被告辯稱伊過去曾經從事過木工，
    經營過工廠，並且有製作過被害人家中同型之木質化妝台，
    可能是有觸摸到該化妝台之抽屜下方門板，因此留下指紋云
    云，並非有據，難以信憑。
  (四)而證人廖玉蘭於偵訊及原審均證稱：上開化妝台是伊兒子95
    年結婚時所購入，遭竊住處平常是伊婆婆跟兒子住，但大部
    分時間都只有伊住在那裡，因為伊婆婆會住在伊大伯那裡，
    伊兒子因為工作關係，平常住在新竹等語（見98偵緝591卷
    第26、27頁、原審卷第31頁）。據其證言並衡諸常情，可知
    曾碰觸該化妝台之人，除該化妝台之實際製作人之外，應該
    包括銷售該化妝台之業者、搬運該化妝台之工人、證人即被
    害人廖玉蘭極其子、媳等，族繁不及備載；則在該化妝台上
    可能採得之指紋，除實際製作該化妝台之人外更應有他人之
    指紋存在。然證人即本案採證員警倪晨於原審審理中再次至
    現場勘驗時明確證稱：「（受命法官問：該化妝台除採得被
    告之指紋外，有無採得其他人之指紋？）沒有，只有1枚指
    紋」（見原審卷第80頁）。則此一異於常情之現象僅有兩種
    合理而可能之解釋：以該化妝台之材質不足以在其上產生
    永久性指紋，故相關曾碰觸過該化妝台人等之指紋均已隨時
    間之經過而消逝。該化妝台於案發時曾遭竊嫌擦拭過以湮
    滅罪證。無論何者，均適足以證明該指紋為竊嫌即本案被告
    卓讚榮於行竊當時一時不慎所遺留。
  (五)雖指紋遺留檢體時效之因素可能因個體因素：即指遺留指
    紋之個體，其手指分泌汗液之情況及其成分，除了個體生理
    新陳代謝之差異外，外在環境溫度、相對濕度、運動個體之
    情緒性影響等均影響指紋殘留物量與質之不同。遺留物面
    本身之性質：即指潛伏指紋遺留所在之物體，其材質及吸附
    性質可以影響指紋遺留之時間。外在保存之環境條件：指
    證物保存之環境條件，如溫、濕度、隱密、空氣流通或曝曬
    於日光下、雨水之沖刷或人為之擦拭等均可能影響。技術
    人員採用之技術是否得當：不同性質檢體及指紋之特質，其
    處理方式互異，處理方式不當，亦可能無法使指紋顯現，業
    據內政部警政署刑事警察局函復原審在案，有該局99年4月
    26日刑紋字第0990053519號函1紙在卷可稽（見原審卷第97
    、97頁反面）。然原審於99年3月26日會同檢察官、警員至
    被害人前揭住處內勘驗該化妝台抽屜下方門板部分，是否仍
    得採集到被告指紋一事，勘驗結果為：(1)本案經採集人員拍
    照上開化妝台抽屜下方門板後，直接採集到指紋1枚，採集
    處與上次勘驗所採集到指紋之處相符，惟該指紋有左下角部
    分缺損；(2)本案採集人員以乾衛生紙擦拭上開化妝台抽屜下
    方之門板後，有缺損之指紋1枚；(3)本案採集人員以濕衛生
    紙擦拭上開化妝台抽屜下方門板後，有缺損之指紋1枚，此
    有勘驗筆錄1份在卷可證（見原審卷第78至80頁），復經臺
    中市警察局第三分局警員倪晨就當日勘驗結果，分析研判該
    化妝台材質係以噴漆方式塗裝，以粉末法之銀粉施作後可被
    該化妝台木板材質吸收，故97年施粉採集之指紋，已經被害
    人擦拭過後，但仍有殘餘銀粉附著等情，有臺中市警察局第
    三分局現場勘察報告1份在卷可憑（見原審卷第87頁），是
    被告所遺留於該化妝台抽屜下方門板之指紋經由擦拭、碰觸
    、搬運而會模糊缺損脫落無誤，據此堪認該指紋係非永久性
    指紋。基此，倘被告之指紋係先前95年間製造該木質化妝台
    時所遺留，則從95年至97年案發歷時2年多之期間內，該木
    質化妝台迭經製造、運送至家具行、家具行販售、再配送至
    被害人住處、被害人之子、媳起居作息等波折，該指紋之破
    損程度量必甚為嚴重，勢必無法呈現清晰、完整之狀態。況
    證人廖玉蘭於本院證稱：（化妝台是否經常使用?）我兒子
    跟媳婦使用，我大概就一個禮拜用溼抹布擦拭一次，上上下
    下都會擦拭等語（見本院卷第30頁），依原審上開勘驗現場
    之過程及結果以觀，更會使該指紋經過二年餘之擦拭而破壞
    迨盡。然本案發生時間為民國97年9月初至同年9月15日間某
    日，而證人即本案採證員警倪晨初次採驗之日期為97年9 月
    15日，彼時被告之指紋不論紋型、特徵點均呈現清晰、完整
    之狀態（見警詢卷第4頁），由此益證該指紋應係案發當時
    竊嫌即本案被告卓讚榮行竊當時所遺留，而非自95年該化妝
    台製作時遺留迄今者。被告辯稱伊未去過被害人廖玉蘭住處
    云云，亦非可採。
  (六)被告另辯稱伊在97年9月初至同年月15日確實在彰化鹿港工
    作云云，並聲請傳喚證人粘建源為證。惟證人粘建源於原審
    證稱伊之前不認識被告，後來被告要跟伊租倉庫，伊把倉庫
    借給被告，伊沒有雇用被告做任何工程；伊約在97年9月15
    日到97年10月4日將倉庫借予被告使用等語（見原審卷第29
    頁），由該證人之證詞，被告既係在97年9月15日起始借用
    證人之倉庫，則尚無法證明被告於借用該倉庫前確於鹿港工
    作，是被告所辯尚非有據，難以遽信。
  (七)綜上所述，被告否認有上揭竊盜犯行，無非卸責之詞，要不
    可採。本案事證明確，被告有上開竊盜犯行，洵堪認定。
三、核被告所為，係犯刑法第321條第1項第2款之毀壞安全設備
    竊盜罪。
四、原審認檢察官所提出之證據方法尚不足以證明被告犯罪，而
    諭知被告無罪之判決，即有未洽。檢察官上訴指摘原判決不
    當，為有理由，自應由本院將原判決撤銷改判。爰審酌被告
    不思正常工作賺錢謀生，竟乘被害人出國之際，以不詳工具
    破壞鐵窗後，擅自侵入被害人之住處，並竊取被害人之財物
    ，影響社會治安，亦造成被害人之財物損失，惟被害人所受
    損害非鉅，及事後飾詞狡卸，犯後態度不佳等一切情狀，量
    處如主文所示之刑，以資懲儆。
五、被告經合法傳喚，無正當之理由不到庭，爰不待其陳述，逕
    行判決。
據上論結，應依刑事訴訟法第371條、第369條第1項前段、第364
條、第299條第1項前段，刑法第321條第1項第2款，判決如主文
。
本案經檢察官許萬相到庭執行職務。
中    華    民    國    99    年    12    月    14    日
            刑事第四庭    審判長法  官  洪  耀  宗
                                法  官  劉  登  俊
                                法  官  許  文  碩
以上正本證明與原本無異。
不得上訴。
                                書記官  郭  蕙  瑜
中    華    民    國    99    年    12    月    14    日

司法院資訊處製作；財團法人民間司法改革基金會備份。
